臺灣南投地方法院刑事判決
111年度交易字第70號
公  訴  人  臺灣南投地方檢察署檢察官
被      告  陳建志


上列被告因公共危險案件，經檢察官提起公訴（111年度偵字第7
44號），本院判決如下：
　　主　　文
陳建志吐氣所含酒精濃度達每公升零點二五毫克以上而駕駛動力
交通工具，處有期徒刑拾月。
　　犯罪事實
一、陳建志於民國110年11月10日21時57分許前之同日某時，在
    不詳處所，飲用高梁酒後，明知服用酒類後不得駕駛動力交
    通工具，竟基於酒後駕車之犯意，於同日駕駛車牌號碼000-
    000號普通重型機車沿公路行駛。嗣於同日21時57分許，陳
    建志沿南投縣名間鄉南雲路由北向南方向行駛，行經該路段
    與南雲路3巷交岔路口之編號111006號路燈附近處，因酒後
    反應及控制能力轉弱而反應不及，自行將機車駛落路旁水溝
    內，陳建志之腳部因而受傷，步行至上開路段之吳東訓住處
    求助，請求吳東訓代為呼叫計程車。經他人報警後，救護車
    到吳東訓住處附近將陳建志送竹山秀傳醫院治療。當警方到
    場對水溝內機車蒐證時，發現上開機車掉落水溝處，路面留
    有長約0.7公尺之直線刮地痕，認陳建志於掉落水溝前有駕
    駛機車之行為，故至竹山秀傳醫院，於同日23時11分許對陳
    建志施以酒精濃度測試，測得其呼氣酒精濃度達每公升0.88
    毫克，超過法規規定標準，而查悉上情。
二、案經南投縣政府警察局南投分局報告臺灣南投地方檢察署檢
    察官偵查後起訴。
　　理　　由
一、證據能力之認定：按被告以外之人於審判外之言詞或書面陳
    述，除法律有規定者外，不得作為證據；又被告以外之人於
    審判外之陳述，雖不符刑事訴訟法第159條之1至第159條之4
    之規定，而經當事人於審判程序同意作為證據，法院審酌該
    言詞陳述或書面陳述作成時之情況，認為適當者，亦得為證
    據；當事人、代理人或辯護人於法院調查證據時，知有刑事
    訴訟法第159條第1項不得為證據之情形，而未於言詞辯論終
    結前聲明異議者，視為有前項之同意，此觀刑事訴訟法第15
    9條第1項、第159條之5第1項、第2項規定即明。查本案認定
    事實所引用之下列卷證資料，除原已符合刑事訴訟法第159
    條之1至第159條之4規定，及法律另有規定而得作為證據者
    外，其餘有關被告以外之人於審判外之言詞或書面陳述等供
    述證據，並無證據證明係公務員違背法定程序所取得，且檢
    察官及被告於本院審理時，均表示同意作為證據，並未對該
    等證據聲明異議。本院審酌上揭陳述作成時之情況，尚無違
    法不當及證明力明顯過低之瑕疵，認為以之作為證據應屬適
    當。依上揭法條意旨，本院認該等證據資料均得為證據。
二、認定犯罪事實所憑之證據及理由：訊據被告陳建志坦承於案
    發日21時57分許駕駛機車，自行駛落路旁水溝而受傷，送醫
    治療中，經警測得其呼氣酒精濃度達每公升0.88毫克。惟否
    認有何酒後駕車之公共危險犯行，辯稱：我因駕駛機車掉落
    水溝而腳部受傷，步行至吳東訓住處求助，於等待計程車到
    達前，當場飲用1瓶高梁酒。其後由救護車送竹山秀傳醫院
    治療中，警方在醫院對我施以酒精濃度測試。故本案我所測
    得每公升0.88毫克之呼氣酒精濃度，係於機車掉落後在吳東
    訓住處附近飲用高梁酒之結果等語。經查：
(一)被告於110年10月11日日21時57分許前之同日某時，駕駛車
    牌號碼000-000號普通重型機車沿公路行駛；嗣於同日21時5
    7分許，沿南投縣名間鄉南雲路由北向南方向行駛，行經該
    路與南雲路3巷交岔路口之編號111006號路燈附近處，駕駛
    機車在路面留有長約0.7公尺之直線刮地痕後，自行駛落路
    旁水溝內，被告腳部因而受傷，步行至上開路段之吳東訓住
    處求助，請求吳東訓代為呼叫計程車；經他人報警後，救護
    車到吳東訓住處附近將陳建志送竹山秀傳醫院治療；嗣警方
    至竹山秀傳醫院，於同日23時11分許對被告施以酒精濃度測
    試，測得其呼氣酒精濃度達每公升0.88毫克；被告體內所由
    酒精成份，係因被告於同日曾飲用高梁酒等情，經證人吳東
    訓於警詢、偵查及本院審理中分別證述明確，且有道路交通
    事故現場圖（警卷14頁）、道路交通事故調查報告表（警卷
    15至16頁）、路口監視器擷取照片（警卷18頁）、現場照片
    （警卷19至22頁，偵卷16頁）、酒精測定紀錄表（警卷12頁
    ）、南投縣政府警察局舉發違反道路交通管理事件通知單（
    警卷23頁）、110年12月28日職務報告（警卷3頁）、車輛詳
    細資料報表（警卷25頁）在卷可參，復為被告所不爭，此部
    分事實應堪認定。
(二)被告雖辯稱於案發日機車駛落水溝後，始飲用高梁酒。惟證
    人吳東訓於警詢、偵查及本院審理中證述：於案發日晚上，
    被告來敲我家大門，之前我沒有見過被告。我打開玻璃門，
    隔著紗門與門外的被告談話，被告說自己騎機車自摔而受傷
    ，請我幫被告打電話呼叫計程車到場載送被告，但我不知道
    計程車的電話，所以沒有為被告聯絡計程車。當時我看見被
    告的腳有受傷，且透過紗門我聞到被告身上有很濃重的酒味
    。我向被告表示為被告報警，但被告說因為自己喝酒，所以
    不要報警，要我幫被告叫計程車回家就好。約十分鐘後，我
    看到警車與救護車在我家附近，我心想警方可能是因他人報
    警而到場查看交通事故，就前去攔下警車，警員就到我家前
    詢問被告。從被告敲我家門至警方到場之期間，被告都在我
    的視線內，我並沒有看見被告有飲酒，被告手中也沒有酒瓶
    。當天，我等警方及被告都離開後，才上樓休息等語（警卷
    15頁，偵卷25至27頁，院卷56至60頁）。且警員徐志瑋於案
    發時到場處理，於現場並無看見被告飲酒，且在證人吳東川
    住處附近及機車掉入水溝之現場附近亦無發現酒瓶等情，有
    110年12月28日及111年2月27日職務報告各一紙（警卷3至4
    頁，偵卷14頁）及現場照片（偵卷16頁）附卷可憑。核與證
    人吳東訓證述被告未於事故後飲酒之情節相符。參以警員徐
    志瑋因調閱案發時路口監視器錄影影像，察知被告確為駛入
    水溝機車駕駛人，於110年11月17日電話聯絡被告至警局接
    受警詢時，被告於電話中要求警員為其隱匿路口監視器錄影
    ，且將找其配偶或友人頂替為機車駕駛人，要求警員配合佯
    為不知等情，有錄音譯文在卷可佐（警卷5至6頁）。若非被
    告明知服用酒類後不得駕駛動力交通工具，因酒後駕車而心
    虛，何有要求警方隱匿證據並配合頂替之可能。又警員於案
    發日對被告實施酒精濃度測試之前，被告不曾向警方表示，
    其於肇事後送醫前曾飲用高梁酒一節，業經被告自陳在卷（
    院卷49頁）。若被告飲用高梁酒確於肇事後所為，則於警員
    為偵查被告有無酒後駕車，而對被告實施酒精濃度測試之際
    ，被告何有不為自己辯白說明之理。佐以被告駕車上路，未
    能正常行駛在路面，反而自行駛入路旁之水溝，且現場留0.
    7公尺機車刮地痕，可見被告於駛落水溝之際，其機車已失
    去平衡而車體磨刮地面，益見被告於案發駕駛機車時，已因
    飲酒致其控制能力轉弱而反應不及。核與證人吳東訓證述被
    告當時身上有很濃重的酒味之情節相符。是證人吳東訓之上
    開證述，應堪採信。足見被告於案發日飲用高梁酒之時點，
    應在駕駛機車上路之前，而非機車駛入水溝之後。被告辯稱
    於案發日機車駛落水溝後，始飲用高梁酒云云，應非可採。
(三)綜上，被告於案發日21時57分許駕駛機車行駛公路前之同日
    某時，在不詳處所，飲用高梁酒後，基於酒後駕車之犯意，
    駕駛上開機車行駛公路並自行駛落路旁水溝內，嗣送竹山秀
    傳醫院，經警於同日23時11分許施以酒精濃度測試，測得其
    呼氣酒精濃度達每公升0.88毫克，應可認定。本案事證明確
    ，應依法論科。
三、論罪科刑：
(一)按行為後法律有變更者，適用行為時之法律，但行為後之法
    律有利於行為人者，適用最有利於行為人之法律，刑法第2
    條第1項定有明文。查被告為本案行為後，刑法第185條之3
    於111年1月28日修正公布，於同年月30日生效。修正前刑法
    第185條之3第1項規定：「駕駛動力交通工具而有下列情形
    之一者，處2年以下有期徒刑，得併科20萬元以下罰金：」
    修正後該條文第1項則規定：「駕駛動力交通工具而有下列
    情形之一者，處3年以下有期徒刑，得併科30萬元以下罰金
    ：」可知修正後刑法第185條之3第1項將法定刑2年以下有期
    徒刑，提高為3年以下有期徒刑；將得併科20萬元以下罰金
    ，提高為得併科30萬元以下罰金。是修正後之規定，並非較
    有利於行為人，自應依刑法第2條第1項前段規定，適用被告
    行為時即修正前之刑法第185條之3第1項規定論處。
(二)核被告所為，係犯修正前刑法第185條之3第1項第1款之服用
    酒類超過法規規定標準而駕駛動力交通工具罪。又被告前因
    公共危險案件，經本院以108年度投交簡字第414號判處有期
    徒刑5月確定，於109年10月1日易科罰金執行完畢各節，有
    臺灣高等法院被告前案紀錄表附卷可憑，復為被告所是認，
    足堪採憑。是被告受徒刑執行完畢後，5年內故意再犯本案
    有期徒刑以上之罪，為累犯，經審酌並無因加重其刑而致生
    罪刑不相當之情形，應依刑法第47條第1項規定加重其刑。
    又被告駕駛機車自摔水溝而肇事後，警員依報案資料，未知
    肇事人姓名，經被告在場承認為肇事人等情，固有南投縣政
    府警察局埔里分局道路交通事故肇事人自首情形紀錄表附卷
    可參。惟被告所涉本案公共危險罪嫌，並未在有權偵查犯罪
    之司法警察機關發覺其為犯罪人前自首犯罪，而係經警員於
    上揭時、地，對其施以酒精濃度測試，測得其呼氣酒精濃度
    值為每公升0.88毫克後，為警所發覺，就此部分尚難認符合
    自首之要件，附此敘明。
(三)爰以被告之責任為基礎，審酌被告明知不得酒後駕車，惟除
    上開構成累犯之公共危險案件外，被告另因公共危險案件，
    經本院以102年度投交簡字第285號判處有期徒刑3月確定，
    有臺灣高等法院被告前案紀錄表在卷可參。可見被告漠視自
    己安危，罔顧公眾往來交通安全，再為本案犯行，品性非佳
    。另被告未領有機車駕駛執照，有證號查詢機車駕駛人資料
    在卷可參（警卷26頁）。被告明知其不得駕駛機車行駛道路
    ，仍駕駛機車行駛於公路之犯罪手段。且被告飲用酒類達呼
    氣酒精濃度每公升0.88毫克，因酒精影響，致其控制能力轉
    弱而反應不及，自行駛落水溝而肇事，可見被告犯行對公共
    交通安全所生之危險非微。又被告犯後未能深刻反省，反而
    企圖隱匿路口監視器錄影之駕駛機車證據，甚而向警員表示
    要尋由配偶或友人頂替為機車駕駛人，有上開電話錄音譯文
    附卷可證。可見被告為脫免罪責不擇手段，犯罪後之態度實
    屬可議，量刑不宜從輕。參酌被告為高級中學肄業之智識程
    度，經濟小康之生活狀況等一切具體情狀，量處如主文所示
    之刑。
據上論結，應依刑事訴訟法第229條第1項前段，判決如主文。
本案經檢察官謝志遠提起公訴，檢察官林孟賢到庭執行職務。
中　　華　　民　　國　 111　　年　　12　　月　　7 　　日
　　　　　　　　　刑事第三庭　法　官　楊國煜
以上正本證明與原本無異。
如不服本判決，應於收受本判決20日內向本院提出上訴書狀，並
應敘述具體理由，如未敘述上訴理由者，應於上訴期間屆滿後20
日內補提理由書狀於本院（均須依他造當事人之人數附繕本）「
切勿逕送上級法院」。
中　　華　　民　　國　 111　　年　　12　　月　　7 　　日
　　　　　　　　　　　　　　　書記官　吳瓊英
附錄本判決論罪法條：
修正前中華民國刑法第185條之3：
駕駛動力交通工具而有下列情形之一者，處二年以下有期徒刑，
得併科二十萬元以下罰金：
一、吐氣所含酒精濃度達每公升零點二五毫克或血液中酒精濃度
    達百分之零點零五以上。
二、有前款以外之其他情事足認服用酒類或其他相類之物，致不
    能安全駕駛。
三、服用毒品、麻醉藥品或其他相類之物，致不能安全駕駛。
因而致人於死者，處三年以上十年以下有期徒刑；致重傷者，處
一年以上七年以下有期徒刑。
曾犯本條或陸海空軍刑法第五十四條之罪，經有罪判決確定或經
緩起訴處分確定，於五年內再犯第一項之罪因而致人於死者，處
無期徒刑或五年以上有期徒刑；致重傷者，處三年以上十年以下
有期徒刑。